【裁判字號】    97,台非,147
【裁判日期】    970410
【裁判案由】    公共危險
【裁判全文】
最高法院刑事判決              九十七年度台非字第一四七號
上  訴  人  最高法院檢察署檢察總長
被      告  甲○○
上列上訴人因被告公共危險案件，對於臺灣桃園地方法院中華民
國九十六年七月二十七日第一審確定刑事簡易判決（九十六年度
壢交簡字第一九四七號，聲請簡易判決處刑案號：臺灣桃園地方
法院檢察署九十六年度偵字第一四七五七號），認為違法，提起
非常上訴，本院判決如下：
    主  文
原判決撤銷。
本件公訴不受理。
    理  由
非常上訴理由稱：「一、按判決適用法則不當者，為違背法令；
又對於被告無審判權者，應諭知不受理之判決，而法院受理訴訟
不當者，其判決當然違背法令；刑事訴訟法第三百七十八條、第
三百零三條第六款、第三百七十九條第五款分別定有明文。次按
九十年十月二日修正公佈施行之陸海空軍刑法第五十四條第一項
規定：『服用毒品、麻醉藥品、酒類或其他相類之物，不能安全
駕駛動力交通工具而駕駛者，處一年以下有期徒刑、拘役或新臺
幣十萬元以下罰金。』又依軍事審判法第一條第一項前段規定：
『現役軍人犯陸海空軍刑法或其特別法之罪，依本法之規定追訴
審判之。』是以現役軍人犯陸海空軍刑法第五十四條第一項之罪
者，依法應由軍事審判機關追訴審判，普通法院並無審判權。經
查，本件被告甲○○係於九十六年四月十七日入伍服役，役期為
一年二個月，有國防部參謀本部人事參謀次長室中華民國九十六
年十月二日選道字第０九六００一四０八一號函及法務部戶役政
連結作業系統等附卷可稽（見臺灣桃園地方法院九十六年度壢交
簡字第一九四七號案件卷宗第十九頁及第十五頁）。是被告甲○
○於九十六年五月二十六日九時十二分許，犯本件公共危險罪時
為現役軍人，且其所為係犯九十年十月二日修正公佈施行之陸海
空軍刑法第五十四條第一項之罪，依軍事審判法第一條第一項前
段規定，應由軍事審判機關追訴審判，普通法院並無審判權，應
諭知不受理之判決，方為適法。原審法院未察，竟誤為實體上之
科刑判決，顯有判決適用法則不當之違法。二、案經確定，爰依
刑事訴訟法第四百四十一條、第四百四十三條提起非常上訴，以
資糾正」等語。
本院按判決不適用法則或適用不當者，為違背法令；對於被告無
審判權者，應諭知不受理之判決，刑事訴訟法第三百七十八條、
第三百零三條第六款分別定有明文。又依軍事審判法第一條第一
項前段規定：「現役軍人犯陸海空軍刑法或其特別法之罪，依本
法之規定追訴審判之」。本件原判決認定被告甲○○於民國九十
六年五月二十六日上午九時十二分許，飲酒後之吐氣酒精濃度達
每公升０．五六毫克，已不能安全駕駛車輛，仍貿然騎ＡＳ九－
０二二號重型機車，行經桃園縣桃園市○○路六四二號前，經警
查獲等情，因予論處被告刑法第一百八十五條之三服用酒類，不
能安全駕駛動力交通工具而駕駛罪刑。惟查陸海空軍刑法第五十
四條第一項對於服用酒類，不能安全駕駛動力交通工具而駕駛者
，亦有處罰之明文。被告所犯屬陸海空軍刑法之罪，而其係於九
十六年四月十七日入伍，役期一年二月，於九十六年五月二十六
日犯該罪時，仍為現役軍人，有國防部參謀本部人事參謀次長室
九十六年十月二日選道字第０九六００一四０八一號函在臺灣桃
園地方法院九十六年度壢交簡字第一九四七號卷內第十九頁可稽
，依上開軍事審判法規定，應由軍法機關依軍事審判法追訴審判
，普通法院對其並無審判權。原審法院不察，逕予受理並為論罪
科刑之判決，自屬判決違背法令。案經確定，且不利於被告，非
常上訴意旨執以指摘，洵有理由。應由本院將原判決撤銷，自行
諭知公訴不受理之判決，以資救濟。
據上論結，應依刑事訴訟法第四百四十七條第一項第一款、第三
百零三條第六款，判決如主文。
中    華    民    國  九十七  年    四    月    十    日
                      最高法院刑事第十二庭
                          審判長法官  花  滿  堂
                                法官  黃  正  興
                                法官  陳  東  誥
                                法官  林  錦  芳
                                法官  洪  佳  濱
      本件正本證明與原本無異
                                      書  記  官
中    華    民    國  九十七  年    四    月   十一   日
                                                Ａ


司法院資訊處製作；財團法人民間司法改革基金會備份。
